臺灣高等法院高雄分院刑事裁定
110年度毒抗字第501號
抗  告  人  
即  被  告  邱弘毅




上列抗告人因強制戒治案件，不服臺灣橋頭地方法院中華民國11
0年11月25日裁定(110年度毒聲字第781號)，提起抗告，本院裁
定如下：
    主  文
抗告駁回。
    理  由
一、原裁定意旨略以：抗告人即被告邱弘毅（下稱抗告人）因違
    反毒品危害防制條例施用第一級、第二級毒品案件，於執行
    觀察、勒戒期間，經綜合判斷後認定有繼續施用毒品傾向，
    因而准予檢察官之聲請，命抗告人令入戒治處所強制戒治，
    期間為6個月以上，至無繼續強制戒治之必要為止。但最長
    不得逾1年等旨。
二、抗告意旨略以：依民國109年7月15日修正施行之毒品危害防
    制條例，施用毒品者乃具有病患性犯人之特質，法律規定可
    採行多元矯治處遇，於戒治所執行強制戒治與在監獄戒治毒
    癮，並無差別，抗告人業經判處有期徒刑6年4月，自可在服
    刑期間戒除毒癮，無需另為強制戒治。又本案醫師進行評估
    之標準為何？以前科紀錄評斷是否公正？而抗告人係於96年
    間執行觀察、勒戒處分，距今已逾14年，縱其間曾犯下他案
    ，均業已執行完畢，自不應以上開刑事前科來衡量抗告人有
    繼續施用毒品傾向。為此提起抗告，請求撤銷原裁定，另為
    適當處分（見本院卷第9至10頁）。
三、按犯施用第一、二級毒品之罪者，檢察官應聲請法院裁定，
     令被告入勒戒處所觀察、勒戒，其期間不得逾2月；觀察、
    勒戒後，檢察官依據勒戒處所之陳報，認受觀察、勒戒人有
    繼續施用毒品傾向者，檢察官應聲請法院裁定令入戒治處所
     強制戒治，其期間為6個月以上，至無繼續強制戒治之必要
    止，但最長不得逾1年，毒品危害防制條例第20條第1項、第
    2項後段分別定有明文。有無繼續施用毒品傾向之評估標準
    ，乃以受觀察、勒戒人之觀察、勒戒後之結果，併參酌觀察
    、勒戒前之各種情況，作為評估之依據。依法務部訂頒之「
    有無繼續施用毒品傾向評估標準評分說明手冊」，其判斷準
    則係以「前科紀錄與行為表現」、「臨床評估」及「社會穩
    定度」三大項合併計算總分，每一大項皆有靜態因子與動態
    因子評分，靜態因子分數總分在60分（含）以上者，評估為
    「有繼續施用毒品傾向」；在60分以下者，若與動態因子相
    加總分在60分（含）以上，亦為「有繼續施用毒品傾向」；
    相加總分不足60分者，評估為「無繼續施用毒品傾向」。而
    「前科紀錄與行為表現」係評估毒品犯罪相關司法紀錄、首
    次毒品犯罪年齡、其他犯罪相關紀錄、入所時尿液毒品檢驗
    、所內行為表現等因素；「臨床評估」係評估物質使用行為
    、合法物質濫用、使用方式、使用年數、精神疾病共病（含
    反社會人格）、臨床綜合評估（含病識感、動機、態度、就
    醫意願）等因素；「社會穩定度」則係評估工作、家庭等因
    素。是受觀察、勒戒人有無繼續施用毒品傾向，係依具體個
    案之臨床實務及相關事證綜合判定，有其專業性，且衡酌強
    制戒治之目的，係為協助施用毒品者戒斷毒品之心癮及身癮
    所為之保安處分，而上開評估標準係適用於每一位受觀察、
    勒戒處分之人，具一致性、普遍性、客觀性，倘其評估由形
    式上觀察，並無計算錯誤或裁量濫用等明顯違法、不當之情
    事，法院應予尊重。
四、經查：
  ㈠抗告人因施用第一級、第二級毒品，先經原審裁定將其送觀
    察、勒戒後，經法務部○○○○○○○○認有繼續施用毒品之傾向，
    有該所函文及所附有無繼續施用毒品傾向評估名冊、有無繼
    續施用毒品傾向證明書及有無繼續施用毒品傾向評估標準表
    各1份在卷可稽，足見抗告人確有繼續施用毒品之傾向，原
    審因而裁定抗告人令入戒治處所，施以強制戒治，其期間為
    6個月以上至無繼續強制戒治之必要為止，但最長不得逾1年
    等旨，經核屬實。抗告人經評分結果，總分為67分，綜合判
    斷為「有繼續施用毒品傾向」，且其評分項目及分數計算經
    核並無錯誤，此有有無繼續施用毒品傾向證明書及有無繼續
    施用毒品傾向評估紀錄標準表可查（見毒偵緝卷第85至91頁
    ），則該勒戒處所綜合評分者依個案之臨床實務及具體事證
    ，判定抗告人為「有繼續施用毒品傾向」，依上開說明，即
    屬合法妥適。
　㈡查評估標準表總計為100分，其中「毒品犯罪相關司法紀錄」
    、「首次毒品犯罪年齡」、「其他犯罪相關司法紀錄」各占
    10分，總計30分，於判定抗告人有無繼續施用毒品傾向之比
    重係占30％，非如抗告意旨所指係以刑事前科作為有無繼續
    施用毒品傾向之主要依據。以抗告人「毒品犯罪相關司法紀
    錄」每筆5分作為計算標準，抗告人共有13筆，僅配分上限1
    0分；抗告人「首次毒品犯罪年齡」之配分為5分；「其他犯
    罪相關司法紀錄」每筆2分作為計算標準，抗告人共有2筆，
    配分為4分，以此而言，上開刑事前科相關審酌及計算基準
    ，尚無抗告人所指之違法不當，亦無裁量明顯濫用情形。又
    本於著重施用毒品者具有病患特質，應以治療疾病為出發點
    ，是抗告人遇有戒除毒癮及另案刑罰執行競合時，矯正執行
    機關以強制戒治之保安處分優先於刑罰之執行，經核並無裁
    量明顯逾越或濫用之違法，抗告意旨主張其可於刑罰執行時
    一併戒除毒癮，無須裁定強制戒治，自無理由。
五、綜上，原審因而依檢察官之聲請，適用毒品危害防制條例第
    20條第2項後段之規定，裁定抗告人令入戒治處所施以強制
    戒治，其期間為6個月以上，至無繼續強制戒治之必要為止
    ，但最長不得逾1年，經核並無不合。抗告人執上開情詞提
    起抗告，為無理由，應予駁回。
據上論結，應依刑事訴訟法第412條，裁定如主文。　　
中　　華　　民　　國　　111 　年　　1　　月　　4　　日
                  刑事第七庭    審判長法  官  李璧君
                                      法  官  石家禎
                                      法  官  李東柏
以上正本證明與原本無異。
不得再抗告。
中　　華　　民　　國　　111 　年　　1 　　月　　4 　　日
　　　　　　　　　　　　　　　　　　　書記官  王紀芸